【裁判字號】    90,交自,4
【裁判日期】    900823
【裁判案由】    業務過失重傷害
【裁判全文】
臺灣屏東地方法院刑事判決                              九十年度交自字第四號
    自  訴  人  丙○○
    被      告  丁○○
右列被告因業務過失傷害案件，經自訴人提起自訴，本院判決如左：
    主  文
丁○○從事業務之人，因業務上之過失傷害人，處有期徒刑捌月。
    事  實
丁○○平日以駕駛大貨車載運砂石為業，為從事駕駛業務之人，於民國九十年三月二
十一日上午七時四十三分許，駕駛車牌號碼９Ｈ─１０１號營業大貨車，沿屏東縣萬
丹鄉○○道路與下蚶路段行駛，原應注意該路段禁止三點五噸以上貨車進入，且汽車
行駛時，駕駛人應注意車前狀況其兩車併行之間隔，隨時採取必要之安全措施，且依
當時情形，又無不能注意之情形，乃竟疏於注意而違規駕駛上述總重為三十五公噸之
大貨車進入上開路段，適有丙○○駕駛車牌號碼ＯＪＴ─７８７號機車沿亦在同路段
同方向行駛，因丁○○所駕駛之上開貨車過大，寬度已達二點五公尺，占據路面絕大
部分範圍，而未與丙○○所騎之上開機車保持安全間隔，使丙○○所騎機車被迫駛出
柏油路面，並與丁○○所駕駛之大貨車之後輪發生擦撞後倒地，致使丙○○因此受有
骨盆骨折、右手橈骨及第四、五手指骨折、左側恥骨骨折、右側坐骨骨折、後腹腔血
腫腸繫膜撕裂併出血等傷害。
    理  由
一、訊據被告丁○○固承認有違規駕駛上開總重三十五噸之貨車進入上開路段，惟否
    認有擦撞自訴人丙○○所騎機車之情事，辯稱其係因自後視鏡看見自訴人所騎機
    車倒地，基於好心始下車察看，自訴人係因自己騎車不慎而倒地等語。
二、經查：
（一）自訴人於騎車行經上開地點時，係因被告之大貨車佔據大部分路面，致其無法
      正常行駛於柏油路面上，故而駛入路旁之石頭路面，再進而遭被告之貨車後輪
      擦撞而倒地受傷之事實，已經自訴人於本院審理中指述綦詳，而自訴人所述其
      所騎機車遭被告之貨車擦撞之事實，並有其所提出機車之照片附卷為憑，依該
      照片以觀，自訴人之機車左確有擦撞之痕跡，而被告於肇事後，其車號已為路
      人記下，並於自訴人受傷送醫後，曾獨自回到案發地點，此已經於案發後協助
      照護自訴人之證人乙○○到庭結證屬實，可見自訴人所言非虛。
（二）案發地點於案發時，因高屏大橋斷裂無法通車，致通往另一連絡高雄與屏東之
      萬大橋流量大增，此為眾所週知之事，並已經自訴人、被告與證人即前往現場
      處理之警員甲○○到庭結證屬實，即令迄高屏大橋已經恢復通車之九十年八月
      三日，於與案發時間相同之上午七點二十分時，案發地點之車流量仍高達平均
      每分鐘約四十輛車，此經本院依職權命承辦警員甲○○至現場觀察紀錄並拍攝
      照片附卷無誤，可見案發時之車流量之大，則被告既自稱其並未與自訴人所騎
      之機車擦撞，衡情以當時車流量之大，交通之擁擠，且被告僅於貨車上自後視
      鏡看見自訴人倒地，並未有人指責為其肇事，被告即令出於善心想救助自訴人
      ，亦因無處可供其駕駛之大貨車停車、迴車，而不可能以其貨車回到肇事地點
      救助自訴人，若非因被告為肇事之人，且因顯有可能因不及駛離現場而遭路人
      記下車號，被告顯不可能憑白主動停車，再下車查看，又於自訴人已經送醫後
      再至醫院探視；故綜合以上情形判斷，自訴人所述係遭被告所駕駛之大貨車擦
      撞而倒地受傷一節，應堪採信。
（三）案發地點因道路狹窄，故禁止三點五噸以上之車輛進入，此有道路交通事故調
      查報告表、現場照片在卷可憑，並經證人乙○○到庭結證屬實，訊據被告亦自
      承明知該路段禁止其所駕駛之大貨車進入，但被告仍違規駕駛其總重達三十五
      噸之大貨車進入該路段，因道路狹窄，而被告所駕駛之貨車寬度過大，使自訴
      人所騎機車無法閃避而發生擦撞而倒地受傷，被告之駕駛行為顯有過失。
（四）按，汽車行駛時，駕駛人應注意車前狀況及兩車併行之間隔，隨時採取必要之
      安全措施，道路交通安全規則第九十四條第三項定有明文，則被告明知上開路
      段路面狹窄而設有三點五噸以上車輛禁止進入之限制，竟仍駕駛上開寬度達二
      點五公尺之大貨車，行駛於路面寬僅三點六公尺之路上，並未與自訴人所騎之
      機車保持安全間隔，致與自訴人所騎之機車發生擦撞，使自訴人因而倒地受傷
      ，其駕駛行為顯然有為上開規定而顯有過失。
（五）自訴人受有上開傷害，則有寶建醫院及國仁醫院所出具之診斷證明書共四張可
      稽。綜上所述，自訴人之受傷與被告之過失行為間並有相當因果關係，被告自
      應負過失傷害罪責，罪證明確，被告犯行堪以認定。
三、本件被告係大貨車司機，從事載運砂石為業，此據其供明在卷，並有上開貨車之
    照片可稽，為從事駕駛為業務之人，於執行業務中開車肇事，致告訴人受傷，核
    其所為，係犯刑法第二百八十四條第二項前段之業務過失傷害罪，自訴意旨雖認
    被告係犯同條項後段之業務過失重傷害罪，然自訴人不惟未敘明其受有何刑法第
    十條第四項第一至五款之重傷害，且依自訴人所提出之診斷證明書及自訴人至本
    院開庭審理時之狀況以觀，並無法證明或看出自訴人所受之傷害有致其何器官喪
    失正常功能，或其受有何重大不治或難治之情況，自難認其已達重傷程度，仍應
    對被告科以一般業務過失傷害之罪責，附此說明。審酌被告並無前科，此有其前
    科表可憑，素行良好、明知上開路段狹窄，上述路段於肇事時間因上班車潮而車
    流量甚大，故禁止大型車輛進入，仍執意駛入，致自訴人無法閃避而發生擦撞，
    其過失情節嚴重、致自訴人受有骨盆骨折、右手橈骨及第四、五手指骨折、左側
    恥骨骨折、右側坐骨骨折、後腹腔血腫腸繫膜撕裂併出血等傷害，並經多次手術
    治療，迄未完全康復，受傷嚴重、犯後不惟一再否認犯行，且迄未對自訴人為道
    歉或賠償，犯後態度不佳等一切情狀，爰量處如主文所示之刑，且被告迄未對自
    訴人道歉或賠償，亦未取得自訴人之諒解，自不宜併對其宣告刑為緩刑之諭知，
    併此說明。
據上論斷，應依刑事訴訟法第三百四十三條、第二百九十九條第一項前段，刑法二百
八十四條第二項前段，罰金罰鍰提高標準條例第一條前段，判決如主文。
中      華      民      國      九十      年      八      月  二十三    日
                                      臺灣屏東地方法院刑事第二庭
                                                法  官    莊鎮遠
右判決正本證明與原本無異。
對於本判決如有不服應於收受送達後十日內向本院提出上訴書狀上訴於台灣高等法院
高雄分院並按他造當事人之人數附具繕本。
                                                書記官    魏慧夷
中    華    民    國     九十      年      八      月       二十四      日
附錄本判決論罪之法條：
刑法二百八十七條第二項前段
從事業務之人，因業務上之過失傷害人，處一年以下有期徒刑、拘役或一千元以
下罰金。


司法院資訊處製作；財團法人民間司法改革基金會備份。
